臺灣高等法院民事判決  
109年度訴易字第48號
原      告  楊文正  
訴訟代理人  吳啟豪律師
            吳啟玄律師
被      告  羅明煌  
上列當事人間因侵權行為損害賠償事件，原告提起刑事附帶民事
訴訟，經本院刑事庭移送前來（109年度附民字第63號），本院
於民國109年7月15日言詞辯論終結，判決如下：
    主  文
被告應給付原告新臺幣陸萬元，及自民國一０九年二月十八日起
至清償日止，按週年利率百分之五計算之利息。
原告其餘之訴駁回。
訴訟費用由被告負擔六分之一，餘由原告負擔。
    事實及理由
一、原告起訴主張：兩造同係海巡署海洋巡防總局第七海巡隊（
    下稱第七海巡隊）之隊員，被告前因遭伊提出刑事案件告訴
    ，而對綽號「楊毛」（或「羊毛」）之伊有所不滿，於民國
    107年2月7日凌晨3時52分許起至同日凌晨4時33分許，在由
    第七海巡隊79名現任與退休成員所組成之「七逃郎，哈拉區
    」通訊軟體LINE群組（下稱系爭LINE群組）內，以「輕功水
    上漂」之暱稱，接續以「幹你娘老雞掰什麼毛」、「毛你媽
    雞掰」、「什麼毛幹白爛哦你」、「毛你雞掰什麼小幹」、
    「毛懶教」、「羊雞拔毛幹」、「早洩何必牽拖」、「羊機
    八早洩毛」等留言辱罵伊，足以貶損伊人格上之社會評價，
    侵害伊名譽權，且情節重大，爰依民法第184條第1項前段、
    第195條第1項前段規定，請求被告應賠償非財產上損害新臺
    幣（下同）40萬元等語。並聲明：被告應給付原告40萬元，
    及自刑事附帶民事起訴狀繕本送達翌日起至清償日止，按年
    息5%計算之利息。
二、被告則以：伊在刑事庭審理中有承認犯罪事實，但原告請求
    賠償之金額過高，伊願意賠償原告2至3萬元等語，資為抗辯
    。並聲明：原告之訴駁回。
三、按因故意、過失不法侵害他人之權利者，負損害賠償責任；
    不法侵害他人之身體、健康、名譽、自由、信用、隱私、貞
    操，或不法侵害其他人格法益而情節重大者，被害人雖非財
    產上之損害，亦得請求賠償相當之金額，民法第184條第1項
    前段、第195條第1項前段分別定有明文。經查，被告於107
    年2月7日凌晨3時52分許起至同日凌晨4時33分許，在特定多
    數人得以共見共聞之系爭LINE群組內，以「輕功水上漂」之
    暱稱，接續以「幹你娘老雞掰什麼毛」、「毛你媽雞掰」、
    「什麼毛幹白爛哦你」、「毛你雞掰什麼小幹」、「毛懶教
    」、「羊雞拔毛幹」、「早洩何必牽拖」、「羊機八早洩毛
    」等留言辱罵原告之事實，有上開LINE群組對話內容可稽（
    見外放臺灣宜蘭地方檢察署107年度他字第1015號卷第15至1
    7頁），且為兩造所不爭執（本院卷第28頁），堪信屬實。
    且被告因上開行為經檢察官提起公訴，並經臺灣宜蘭地方法
    院以108年度易字第517號刑事判決被告犯公然侮辱罪，處拘
    役40日，如易科罰金，以1000元折算1日，嗣經檢察官提起
    上訴，經本院以109年度上易字第182號刑事判決駁回上訴確
    定等情，有本院前揭刑事判決附卷可稽（本院卷第7至11頁
    ），並經本院依職權調取上開刑事卷宗核閱無訛（影本卷外
    放）。則原告主張被告上開行為足以貶損其人格上之社會評
    價，侵害其名譽權，應依民法第184條第1項前段、第195條
    第1項前段規定，負侵權行為損害賠償責任，得請求被告賠
    償精神慰撫金等語，核屬有據。
四、次按民法第195條所謂相當之金額，應斟酌加害人與被害人
    雙方之身分、資力與加害程度，及其他各種情形核定之；慰
    撫金是否相當，應以加害行為之加害程度及被害人所受痛苦
    ，斟酌加害人及被害人之身分、經濟地位等各種情形定之（
    最高法院47年台上字第1221號、51年台上字第223號判決意
    旨參照）。本院審酌被告在特定多數人得以共見共聞之系爭
    LINE群組內，使用上開言詞辱罵原告，貶損原告人格上之社
    會評價，造成原告難堪，被告之行為對於原告名譽之傷害可
    謂重大，再審酌兩造同為第七海巡隊之隊員，原告為高中畢
    業，兩造財產所得（稅務電子閘門財產所得調件明細表見本
    院卷證物袋）等一切情狀，認原告請求被告就上開公然侮辱
    行為賠償之精神慰撫金，以6萬元為適當，逾此範圍之金額
    ，則屬無據。
五、綜上所述，原告依民法第184條第1項前段、第195條第1項前
    段規定，請求被告給付6萬元，及自刑事附帶民事起訴狀繕
    本送達翌日即109年2月18日（本院附民卷第9頁）起至清償
    日止，按週年利率5%計算之利息部分，為有理由，應予准許
    ，逾此部分之請求，為無理由，應予駁回。
六、本件事證已臻明確，兩造其餘之攻擊或防禦方法及所用之證
    據，經本院斟酌後，均認不足以影響本判決之結果，爰不再
    逐一論列，附此敘明。
七、據上論結，原告之訴一部為有理由，一部為無理由，依民事
    訴訟法第79條，判決如主文。
中　　華　　民　　國　　109 　年　　7 　　月　　31　　日
                  民事第十四庭
                        審判長法  官  蔡和憲 
                              法  官  藍家偉
                              法  官  蕭清清
正本係照原本作成。
不得上訴。
中　　華　　民　　國　　109 　年　　7 　　月　　31　　日
　　　　　　　　　　　　　    書記官  強梅芳